臺灣基隆地方法院刑事判決　　　　　　　100年度訴字第573號
公　訴　人　臺灣基隆地方法院檢察署檢察官
被　　　告　黃至德
上列被告因毒品危害防制條例案件，經檢察官提起公訴（100 年
度毒偵字第1403號），本院判決如下：
    主  文
黃至德施用第一級毒品，處有期徒刑陸月，如易科罰金，以新臺
幣壹仟元折算壹日。
事  實
一、黃至德有下列施用毒品觀察、勒戒及前科記錄：
（一）施用毒品記錄：
      因施用毒品案件，經本院裁定送觀察、勒戒，認有繼續施
      用毒品之傾向，經裁定送戒治，於民國89 年12 月10日執
      行完畢釋放，由臺灣基隆地方法院檢察署檢察官以90年度
      戒毒偵字第12號為不起訴處分確定。又在上開觀察、勒戒
      執行完畢釋放後5 年內，因施用毒品案件，經本院以90年
      度訴字第589 號判決判處有期徒刑8 月確定。
（二）前科記錄：
      (1) 犯竊盜、偽造文書、詐欺罪，經本院以95年度訴字第
      498 號判決判處有期徒刑1 年7 月確定；(2) 又犯竊盜罪
      ，經本院以95年度易字第340 號判決判處有期徒刑10月確
      定；(3) 因施用毒品案件，經本院以95年度訴字第664 號
      判決判處有期徒刑10月、6 月，應執行有期徒刑1 年2 月
      確定；(4) 犯竊盜罪，經本院以95年度易字第531 號判決
      判處有期徒刑7 月、7 月、7 月及3 月，應執行有期徒刑
      1 年10月確定；(5) 又犯竊盜罪，經本院以96年度易字第
      70號判決判處有期徒刑7 月確定；(6) 再犯竊盜罪，經臺
      灣臺中地方法院以96年度易字第808 號判決判處有期徒刑
      8 月確定；(7) 另犯詐欺罪，經臺灣臺中地方法院以97年
      度中簡字第1562號判決判處有期徒刑6 月，減為有期徒刑
      3 月確定。嗣經本院以97年度聲減字第70號裁定，將上開
      (2)(3)(4)(5)(6) 各罪，各減為有期徒刑5 月、5 月、3
      月、3 月15日、3 月15日、3 月15日、1 月15日、3 月15
      日、4 月，並與(1)(7)等罪定應執行有期徒刑4 年確定，
      於99年4 月14日因縮短刑期假釋出獄交付保護管束，（假
      釋付保護管束期滿日為99年12月12日），未料假釋付保護
      管束期間尚未屆滿前，黃至德即因違反保安處分執行法且
      其情節重大，遭原執行機關擬檢具撤銷假釋報告表陳請法
      務部函准辦理撤銷假釋，而尚有殘刑迄未執畢（不構成累
      犯）。
二、黃至德仍未戒除毒癮惡習，於100 年6 月9 日上午10時30分
    許，在基隆巿中正區○○路33巷8 之2 號住處內，以將海洛
    因及甲基安非他命混合置放於注射針筒內，加水混合後注射
    血管之方式，同時合併施用海洛因及甲基安非他命1 次。嗣
    於100 年6 月11日晚上7 時30分許，為警在邱正義位於基隆
    市○○區○○街55號4 樓住處查獲。其於所為施用毒品之犯
    行為警查悉前，主動向警坦承犯行，並同意採尿送驗，而願
    接受裁判，復經警採其尿液送驗，結果呈嗎啡、安非他命及
    甲基安非他命之陽性反應，始悉上情。
三、案經基隆巿警察局第二分局報告臺灣基隆地方法院檢察署檢
    察官偵查起訴。
    理  由
壹、程序事項
    本案被告所犯者非為死刑、無期徒刑、最輕本刑為三年以上
    有期徒刑之罪或高等法院管轄之第一審案件，其於準備程序
    進行中，先就被訴事實為有罪之陳述，經告知其簡式審判程
    序之旨，並聽取公訴人、被告之意見後，本院業已依刑事訴
    訟法第273 條之1 第1 項規定，裁定由受命法官獨任以簡式
    審判程序進行本案之審理，且依同法第273 條之2 規定，簡
    式審判程序之證據調查，不受第159 條第1 項、第161 條之
    2 、第161 條之3 、第163 條之1 及第164 條至第170 條規
    定之限制，合先敘明。
貳、實體事項
一、前揭事實業據被告黃至德於偵查中及本院審理時坦承不諱，
    又經被告同意而為警採集之尿液檢體，經送請臺灣尖端先進
    生技醫藥股份有限公司以氣相層析質譜儀法為確認檢驗之結
    果，併呈嗎啡（海洛因代謝後尿液檢出成份）、可待因、安
    非他命及甲基安非他命陽性反應，此亦有臺灣尖端先進生技
    醫藥股份有限公司100 年6 月22日濫用藥物檢驗報告1 份，
    暨與上開檢驗報告相對應之尿液檢體對照表（尿液檢體編號
    ：000-0-000 ）1 件在卷可憑，足見被告於本院審理時之任
    意性自白，與事實相符，堪可採信。綜上，本案事證明確，
    被告施用毒品之犯行，堪可認定，應依法論科。
二、論罪科刑：
（一）按觀察、勒戒或強制戒治執行完畢釋放後，5 年內再犯施
      用第一、二級毒品之罪者，檢察官應依法追訴，毒品危害
      防制條例第23條第2 項定有明文；次按毒品危害防制條例
      就施用毒品者，僅於「初犯」及「5 年後再犯」二種情形
      ，有其追訴條件之限制，即須於初犯經觀察、勒戒或強制
      戒治釋放後，5 年內均無施用毒品之行為，始能認其前所
      實施之觀察、勒戒或強制戒治已足遮斷毒癮，而得於5 年
      後再犯時，再予適用初犯之規定，重行觀察、勒戒等程序
      ；倘5 年內已經再犯，被依法追訴處罰，縱其第3 次（或
      第3 次以上）施用毒品之時間在初犯釋放5 年以後，即與
      「5 年後再犯」之情形有別，且因已於「5 年內再犯」，
      顯見其再犯率甚高，原實施觀察、勒戒或強制戒治，已無
      法收其實效，而無5 年戒斷期之存在，自無再經觀察、勒
      戒及強制戒治之必要，應由檢察官逕行起訴（最高法院95
      年度台非字第59號、95年度台非字第65號判決意旨參照）
      。查本件被告有事實欄所載施用毒品前科，有臺灣高等法
      院被告前案紀錄表在卷可稽，是被告於觀察、勒戒期滿後
      ，確於「5 年內」再犯施用毒品犯行，並經法院判處罪刑
      確定，亦甚明確；據此，依前開條例規定及最高法院判決
      意旨，因被告在觀察、勒戒執行完畢釋放後之5 年內，業
      有施用毒品之行為，則被告本件再次施用毒品之行為，即
      與5 年後再犯之情形有別，自無再經觀察、勒戒或強制戒
      治之必要，而應依法處罰。
（二）查海洛因、甲基安非他命分別係毒品危害防制條例第2 條
      第2 項第1 款、第2 款所定之第一級、第二級毒品，核被
      告所為，係犯毒品危害防制條例第10條第1 項、第2 項之
      施用第一級、第二級毒品罪。被告持有第一、二級毒品之
      低度行為，為施用第一、二級毒品之高度行為所吸收，不
      另論罪。被告以一施用行為，同時觸犯上開2 罪，為想像
      競合犯，應從一重之施用第一級毒品罪論處。
（三）被告為警緝獲後，其於所為本件施用毒品之犯行為警發覺
      前，自行向警坦承犯罪，並同意接受採尿送驗，而願接受
      裁判，此有被告警詢筆錄供參（見偵查卷第10頁），堪認
      被告所為已該當自首之要件。因被告確有悔悟之心，爰依
      刑法第62條前段之規定減輕其刑。
（四）查被告有如本判決事實欄一（二）所載之犯罪科刑及刑之
      執行情形（迄未執畢），有臺灣高等法院被告前案紀錄表
      在卷可考。惟被告在上開保護管束期間有撤銷假釋之事由
      ，原執行機關業已擬檢具撤銷假釋報告表陳請法務部函准
      辦理撤銷假釋中，此經本院100 年度訴字第467 號判決確
      認無訛，則其如本判決事實欄一（二）所載之前案，即尚
      有殘刑而未執畢，未能論以累犯而加重其刑。本件公訴人
      以被告曾受徒刑之執行完畢，五年以內故意再犯有期徒刑
      以上之罪，而認應論以累犯，並促請依刑法第47條第1 項
      規定加重其刑等語，容有誤會，併予敘明。
（五）爰審酌被告經觀察、勒戒及刑罰矯治後，竟未戒除毒癮之
      惡習，而再三施用毒品，顯認缺乏戒斷決心，然其所為僅
      屬戕害自身之行為，未侵犯其他法益，且於偵查中及本院
      審理時均坦認犯行，犯後態度尚屬良好等一切情狀，量處
      如主文所示之刑，併諭知易科罰金之折算標準。
據上論斷，應依刑事訴訟法第273 條之1 、第299 條第1 項前段
，毒品危害防制條例第23條第2 項、第10條第1 項、第2 項，刑
法第11條前段、第55條、第62條、第41條第1 項前段，判決如主
文。
本案經檢察官周慶華到庭執行職務。
中    華    民    國   100    年    10    月    13    日
                  刑事第三庭  法  官  藍君宜
以上正本證明與原本無異。
如不服本判決應於收受送達後10日內向本院提出上訴書狀，並應
敘述具體理由；其未敘述上訴理由者，應於上訴期間屆滿後20日
內向本院補提理由書(均須按他造當事人之人數附繕本)「切勿逕
送上級法院」。
中    華    民    國   100    年    10    月    13    日
                              書記官  蘇鈺婷
附錄論罪法條：
毒品危害防制條例第10條
施用第一級毒品者，處 6 月以上 5 年以下有期徒刑。
施用第二級毒品者，處 3 年以下有期徒刑。